臺灣臺中地方法院交通事件裁定　　　 100年度交聲更字第10號
原處分機關　交通部公路總局臺中區監理所
異　議　人
即受處分人　林素鑾
上列受處分人因違反道路交通管理處罰條例事件，對於交通部公
路總局臺中區監理所民國100年2月10日所為之裁決處分（中監違
字第裁60-GF0000000號裁決書）聲明異議，受處分人不服本院民
國100年3月22日所為裁定（100年度交聲字第521號），提起抗告
，經臺灣高等法院臺中分院於民國100年5月20日撤銷發回更審（
100年度交抗字第364號），本院裁定如下：
    主  文
異議駁回。
    理  由
一、原處分機關係以：異議人即受處分人林素鑾（下稱受處分人
    ）所有之車牌號碼2127-NH號自用小客車（下稱系爭車輛）
    ，於民國99年12月19日17時30分許，在臺中市○○路與十甲
    路口處，因「車輛後保險桿影響號牌辨識」之違規，經臺中
    市警察局第三分局合作派出所員警依違反道路交通管理處罰
    條例第13條第1款規定當場舉發。受處分人於期限內申訴，
    經舉發單位查復後仍有不服，原處分機關遂於100年2月10
    日以中監違字第裁60-GF0000000號裁決書處罰鍰新臺幣（下
    同）3000元整，並責令申請換領牌照或改正，逾期則依裁決
    書處罰主文規定裁處，應無不合等語。
二、聲明異議意旨略以：受處分人所有系爭車輛於95年間購買時
    ，車商即裝置後保險踏板使用，且為防止保險桿遮擋車牌，
    已特殊以Ｖ字型設計，壓低高度，使保險桿完全無遮擋車牌
    ，本件遭警舉發有「後保險桿影響牌照辨識」之違規，實令
    人不解。本件舉發之違規照片，是員警蹲在地上以異常角度
    特拍無法完全清晰的位置，此種作法顯已違反比例原則，並
    有損政府形象及威信。又該車曾於98年6月4日在烏日環河路
    與五光路口處因未依號誌指示行駛，遭照相取締舉發違規，
    相片清晰，未影響牌照辨識，百姓不知法規標準尺度，為顧
    及人民權益與避免民怨，請求撤銷本件裁決云云。
三、按汽車牌照包括號牌、行車執照及拖車使用證，為行車之許
    可憑證。又汽車號牌不得變造損毀、塗抹或粘貼其他材料、
    加裝邊框或霓虹燈、裝置旋轉架、顛倒懸掛或以安裝其他器
    具之方式使不能辨認其牌號，並不得以他物遮蔽，如有污穢
    ，致不能辨認其牌號時，應洗刷清楚，道路交通安全規則第
    8條第1項前段、第11條第2項定有明文。且汽車行駛時，有
    損毀或變造汽車牌照、塗抹污損牌照，或以安裝其他器具之
    方式，使不能辨認其牌號者，處汽車所有人2400元以上4800
    元以下罰鍰，並責令申請換領牌照或改正，道路交通管理處
    罰條例第13條第1款亦定有明文。而前揭規定，考其立法意
    旨，無非係在便利道路交通管理之稽查，以達成道路交通管
    理處罰條例第1條所揭櫫之「加強道路交通管理，維護交通
    秩序，確保交通安全」之立法目的；準此以言，所謂之「牌
    號不能辨識」，自非可特定於固定之採證角度，即其號牌懸
    掛之方式，或其安裝器具之情況，有足可使一般人或員警以
    肉眼或科學儀器辨識牌號之困難，尤其車輛行進中如因使牌
    號辨識不易，在發生肇事或涉及刑事案件時，將導致日後交
    通稽查或刑事追查之困難。
四、本件受處分人所有系爭車輛於99年12月19日17時30分許，在
    臺中市○○路與十甲路口處，因「車輛後保險桿影響號牌辨
    識」之違規，經臺中市警察局第三分局合作派出所員警當場
    舉發等情，有臺中市警察局第三分局中市警交字第GF000000
    0號舉發違反道路交通管理事件通知單及違規採證照片在卷
    可稽（見本院10 0年度交聲字第521號卷【下稱交聲卷】第4
    頁、7頁、二審卷第19、20頁）。據證人即舉發員警賴彥余
    於本件臺灣高等法院臺中分院（即抗告審）審理時證稱：二
    審卷第19頁所示之舉發照片2張，是駕駛人等綠燈時，巡邏
    車剛好停在違規車輛後面，伊是在巡邏車內，自違規車輛後
    方拍攝而得等語明確（見二審卷第16頁反面）。而核證人賴
    彥余係依法執行勤務之員警，與受處分人間並無怨隙，應無
    刻意誣陷受處分人而為不實陳述之可能。而觀之本件違規舉
    發照片（見交聲卷第7頁上方照片、二審卷第19頁）顯示：
    舉發當時，系爭車輛係駛停於人行道（即斑馬線）上，另在
    照片底端並有拍攝到道路停止線，則證人賴彥余前揭證稱：
    當時受處分人在停等紅綠燈，伊之巡邏車開在受處分人車輛
    後面，伊從巡邏車內自後拍攝等語，核與前揭照片所示相符
    ，應屬實在。又經本院檢視證人賴彥余於巡邏車內所拍攝之
    系爭車輛照片，即附於交聲卷第7頁、二審卷第19頁之舉發
    照片，系爭車輛之後方車牌已為其所裝設後方保險桿遮蔽達
    三分之一以上之面積，該號牌上之「2127-NH」僅顯見數字
    及字母之上半段（下半段完全遮蔽），致數字及字母均未能
    清楚顯現，而無法正確判讀。另舉發照片，即附於交聲卷第
    7頁下方及二審卷第20頁所示照片，係舉發員警在將受處分
    人車輛攔停後，蹲下來所拍攝而得，亦據證人賴彥余證述明
    確（見二審卷第16頁背面），而觀之該照片與鏡頭距離甚近
    ，與證人賴彥余證述：其係下車後到系爭車輛後方蹲下來拍
    攝等語亦相符合，亦應屬真實。再經本院檢視證人賴彥余下
    車後，在系爭車輛後方以蹲姿拍攝之照片，亦顯示系爭車輛
    之後方車牌為其所裝設保險桿遮蔽達三分之一以上之面積，
    該號牌上之「2127-NH」僅顯見數字及字母之上半段，數字
    及字母亦均未能清楚顯現，而無法正確判讀之情形，顯與證
    人賴彥余在巡邏車內拍得系爭車輛後方號牌遭後方保險桿遮
    蔽之情形並無所差異，則受處分人辯稱：本件係因員警故意
    蹲下來拍攝，因角度關係才讓車牌號碼只照到一半云云，顯
    係卸責之詞，不足採信。是以本件系爭車輛後方車牌，無論
    係自巡邏車上或員警下車後近距離拍攝，號牌上之數字及字
    母均有遭系爭車輛後方保險桿遮蔽一半而無法清楚判讀之情
    形，顯達一般用路人或員警均不能辨識之程度，則受處分人
    系爭車輛因安裝後方保險桿之位置致其汽車號牌不能辨認，
    自屬違反前揭道路交通安全規則及道路交通管理處罰條例之
    規定甚明。
五、又受處分人雖另提出其事後自行拍攝之系爭車輛照片（見二
    審卷第5頁、6頁）並辯稱：系爭車輛自95年購車時即加裝後
    保險桿，其裝置之狀態一直都如照片所示，並無遮蔽車牌，
    在本件遭員警取締之前3天，曾至山上工作，後方保險桿黑
    色塑膠套因撞到石頭而脫落，事後再回山上時，看到掉落在
    路旁的塑膠套，才將塑膠套直接套上後，再以矽膠及鐵絲固
    定，伊都沒有調整後方保險桿，後方保險桿撞到後也沒有改
    變位置，本件是員警為了業績，以不利的角度拍攝車牌故意
    舉發云云。然經本院審視受處分人自行提出之照片2張（二
    審卷第5頁、6頁）及本件員警舉發照片（交聲卷第7頁、二
    審卷第8頁、19頁、20頁），受處分人自行提出之系爭車輛
    照片顯示，系爭車輛後方保險桿左右2邊黑色塑膠套部分與
    車後燈均有約10公分左右之距離（目測）；而舉發照片顯示
    ，系爭車輛後方保險桿右邊黑色塑膠套部分緊鄰右後車燈（
    且有一小部分與右後車燈重疊），左邊黑色塑膠套部分亦與
    左後車燈甚為靠近，則系爭車輛後方保險桿顯然經外力（不
    論係故意調整或遭不明物體撞及）而改變其位置（即後方保
    險桿位置明顯提高）至為明顯。受處分人雖仍執詞辯稱：係
    員警蹲下來拍攝所致云云，然倘系爭車輛於舉發當時確如其
    所提出之二審卷第5、6頁所示之狀態，員警以蹲姿拍攝，應
    更能顯示保險桿左右側黑色塑膠套與左右車燈之有約10公分
    距離方是，是以受處分人提出之系爭車輛後方保險桿呈現之
    狀態與本件員警舉發當時之狀態應非相同，是受處分人事後
    於抗告審提出之系爭車輛照片（即二審卷第5頁、6頁）應係
    後方保險桿經調整至未遮蔽車牌之狀態後，再予拍照提出，
    應可合理推定，自不足做為其有利之認定。
六、至受處分人另提出其前於98年6月4日曾因違規超速遭拍照舉
    發之照片，並辯稱：當時即可清楚辨認伊車輛牌號，本件顯
    然是員警為業績才蹲下來舉發云云。惟查，受處分人所提出
    98年6月4日遭舉發之時間，已距本件舉發之時間已逾1年有
    餘，且該件違規係以自動測速照相儀器舉發其超速違規，有
    受處分人提出之舉發照片可稽（見交聲卷第3頁），是以究
    系爭車輛於98年6月4日有無因後方保險桿遮蔽乙情，均無礙
    於本件之認定，附此說明。
七、末按違反行政法上義務之行為，非出於故意或過失者，不予
    處罰，行政罰法第7條第1項定有明文。又按人民違反法律上
    之義務而應受行政罰之行為，法律無特別規定時，雖不以出
    於故意為必要，仍須以過失為其責任條件。但應受行政罰之
    行為，僅須違反禁止規定或作為義務，而不以發生損害或危
    險為其要件者，推定為有過失，於行為人不能舉證證明自己
    無過失時，即應受處罰，司法院大法官會議釋字第275號解
    釋參照。從而，對於性質屬於行政罰之交通違規事件，以行
    為人有過失時即得依法予以處罰，尚不因行為人無故意即可
    解免其責。本件受處分人雖否認曾經故意調整後方保險桿，
    僅辯稱後方保險桿曾經撞到等語。然受處分人既係系爭車輛
    之所有人，自負有隨時注意其車牌之懸掛有無符合規定之義
    務，是以縱本件雖無積極證據足證受處分人係故意調整系爭
    車輛後方保險桿致汽車號牌有不能辨識之情形，然受處分人
    疏未注意其後方保險桿已遮蔽汽車號牌致不能辨識而未予修
    復、調整至足以清楚辨識之狀態，亦有過失。而受處分人既
    未舉證證明自己無過失，揆諸前揭說明，自無從解免本件違
    規罰責之依據，附此敘明。
八、綜上所述，本件受處分人違規事實明確，其所執前詞均不足
    作為免責之事由，則原處分機關據以援引前開道路交通管理
    處罰條例第13條第1款、違反道路交通管理事件統一裁罰基
    準及處理細則暨違反道路交通管理事件統一裁罰基準表之規
    定，裁處受處分人罰鍰3,000元並責令改正，核無違誤，本
    件異議為無理由，應予駁回。
據上論結，應依道路交通管理處罰條例第87條第2項，道路交通
事件處理辦法第18條，裁定如主文。
中    華    民    國    100    年    7    月    13    日
                      交通法庭  法  官  李慧瑜
上正本證明與原本無異。
如不服本裁定應於送達後五日內向本院提出抗告狀。
                                書記官  張雅慧
中    華    民    國    100    年    7    月    13    日